【裁判字號】    94,重訴,43
【裁判日期】    950530
【裁判案由】    侵權行為損害賠償
【裁判全文】
臺灣高等法院民事裁定                  94年度重訴字第43號
原      告  甲○○
訴訟代理人  邱基祥律師
被      告  戊○○
            丙○○
                        弄8號.
            丁○○
共      同
訴訟代理人  葉秀美律師
            周珮琦律師
被      告  乙○○
上列當事人間請求侵權行為損害賠償事件，原告提起附帶民事訴
訟，經本院刑事庭移送前來（94年度重附民字第42號），本院裁
定如下：
    主  文
原告之訴駁回。
訴訟費用由原告負擔。
    理  由
一、按因犯罪而受損害之人，於刑事訴訟程序固得提附帶民事訴
    訟，對於被告請求回復其損害，但其請求回復之損害，以被
    訴犯罪事實所生之損害為限，否則縱令得依其他事由，提起
    民事訴訟，亦不得於刑事訴訟程序附帶為此請求（最高法院
    60年台上字第633號判例參照）。又按刑事訴訟諭知無罪、
    免訴或不受理之判決者，除經原告之聲請，應將附帶民事訴
    訟移送管轄法院之民事庭外，應以判決駁回原告之訴，刑事
    訴訟法第503條第1項定有明文。是以刑事法院依同法第504
    條第1項規定，將附帶民事訴訟以裁定移送於該法院民事庭
    者，以刑事部分宣告被告有罪之判決者為限。至刑事訴訟諭
    知無罪之判決，或實質上為無罪，僅因屬裁判上一罪，而不
    另為無罪之諭知者，倘刑事法院未經聲請，即將該附帶民事
    訴訟以裁定移送於民事庭時，其訴為不合法，受移送之民事
    庭應以裁定駁回之（最高法院93年台抗字第656號裁判意旨
    參照）。
二、本件原告主張被告戊○○於民國（下同）91年6月間，經訴
    外人黃孟蓉介紹，以200萬元之價格，向原告購買隆遠公司
    股份68,000股。被告戊○○另邀集被告丙○○、丁○○及乙
    ○○共同籌資500萬元，於91年6月24日由戊○○出名與世侑
    公司簽訂電話節費業務之經銷商專案經營契約書。嗣被告戊
    ○○、丙○○、丁○○及乙○○欲解除前揭股份買賣契約及
    專案經營契約，索回股款200萬元及永續經營權利金500萬元
    ，而由被告戊○○以電話邀黃孟蓉及原告於91年11月12日19
    時30分到被告戊○○所營羅東實業有限公司之辦公室，原告
    抵達後，因拒絕於其事先擬妥之解除契約協議書上簽名，被
    告戊○○、丙○○、丁○○、乙○○4人即分別以辱罵三字
    經、拍桌、潑茶水、砸煙灰缸、持報夾作勢毆打、撥落原告
    之行動電話及眼鏡，妨害原告打電話、另出言恐嚇稱：不簽
    就別想離開，公司也別想開了，原告聯絡友人黃印銘趕到後
    ，因黃印銘拒絕開立票據，被告戊○○等4人乃再以言詞辱
    罵、打翻杯子、拿報夾敲擊、並以9樓很高，非常危險，掉
    下去會死，搞不好有人會被丟下去、現在很多人被載到山上
    埋，都不知道怎麼死的、打電話叫箱型車來拖到山上去等語
    恐嚇，原告難抵心中恐懼，經折讓後，同意簽署協議書返還
    權利金460萬元，及返還股款200萬元，並開立面額60萬元之
    本票1張、面額100萬元之本票6張交予被告戊○○等4人，另
    簽署取回隆遠公司股票之收據1份，並同意於翌日即92年11
    月13日下午，以同額之支票換回本票後被告等人始讓其離去
    等情，提起刑事附帶民事訴訟，求為判決：(一)被告應連帶返
    還其於90年11月13日交付如附表所示之五紙支票。(二)被告應
    連帶給付已兌領之票款60萬元，(三)被告應連帶賠償其二年多
    來因被告不斷催請收帳公司到原告上班地點、戶籍地及所有
    通訊處騷擾破壞，所受到之之精神上1000萬元（原告另請求
    被告連帶賠償其因被告被訴犯罪事實所受精神上損害部分，
    本院另以判決審結），(四)被告應連帶賠償其因被告提示支票
    ，致其支票拒絕往來、信用卡遭停卡，人格、信用所受之損
    害1000萬元，合計2,060萬元，並自起訴狀繕本送達翌日起
    至清償日止按年息百分之五計算之利息。
三、惟查，本院94年度上訴字第2697號刑事判決，係就被告共同
    基於以強暴、脅迫使人行無義務之事及妨害人行使權利之犯
    意聯絡，分別以辱罵三字經、出言恐嚇、及拍桌、潑茶水、
    砸煙灰缸等強暴脅迫方法，迫使原告簽署協議書同意返還股
    款、權利金，並簽發60萬元本票1張、100萬元本票6張、取
    回隆遠公司股票收據一份，及同意於翌日以同額支票換回，
    涉犯刑法304第1項之強制罪，而判處罪刑在案。至於原告於
    91年11月13日另行簽發支票，前往兄弟飯店交付被告所衍生
    之法律關係，屬民事之糾葛，被告於91年11月13 日撥打電
    話至世侑公司，要求接電話之鄭忠亮轉知原告，請原告與被
    告戊○○聯絡部份，亦不構成刑法第305條之恐嚇罪，不另
    為無罪之諭知，有該刑事判決在卷可稽（見本院卷第2至12
    頁）。
四、原告於91年11月13日另行簽發交付已由被告兌領之60萬元支
    票及附表所示之5紙支票，既非因被告被判有罪之犯罪行為
    而簽發，則原告縱受有損害，亦非被告被訴犯罪事實所生之
    損害，應不得依侵權行為法律關係於刑事附帶民事訴訟程序
    為請求。另原告主張二年多來因被告不斷催請收帳公司到原
    告上班地點、戶籍地及所有通訊處騷擾破壞，及因被告提示
    支票，致其支票拒絕往來、信用卡遭停卡，而受有精神、人
    格、信用上之損害2000萬元部分，亦與上開被告被訴犯罪事
    實無涉，非被告被訴犯罪事實所生之損害，縱其得依其他事
    由，提起民事訴訟，亦不得於刑事附帶民事訴訟程序為此請
    求。依首開說明，本院刑事庭雖將此部分之附帶民事訴訟移
    送前來，其訴仍非合法，應予駁回。
五、據上論結，本件原告之訴為不合法，依民事訴訟法第463 條
    、第249條第1項第6款、第95條、第78條，裁定如主文。
中    華    民    國    95    年    5     月    30    日
                  民事第三庭  審判長法  官  林敬修
                                    法  官  劉勝吉
                                    法  官  張靜女
正本係照原本作成。
本裁定除以適用法規顯有錯誤為理由，並經本院許可外，不得再
抗告。如提起再抗告，應於收受後10日內委任律師為訴訟代理人
向本院提出再抗告狀。並繳納再抗告費新台幣１千元。
中    華    民    國    95    年    6     月    1     日
                                    書記官  廖麗蓮


司法院資訊處製作；財團法人民間司法改革基金會備份。
